【裁判字號】    95,家訴,146
【裁判日期】    950726
【裁判案由】    確認親子關係不存在等
【裁判全文】
臺灣臺中地方法院民事判決             95年度家訴字第146號
原      告  甲○○
被      告  丁○○
被      告  丙○○
上列當事人間確認親子關係不存在等事件，本院於民國九十五年
七月十二日言詞辯論終結，判決如下：
    主      文
確認原告與被告丁○○間之親子關係不存在。
確認原告與被告丙○○間之親子關係存在。
訴訟費用由被告負擔。
    事實及理由
一、按親子關係事件，與社會公益有關，當事人處分主義應受限
    制，故民事訴訟法規定關於認諾及自認或不爭執事實效力之
    規定，於親子關係事件，不適用之，此觀民事訴訟法第五百
    九十四條規定自明．是被告就本件訴訟為認諾及訴訟上自認
    或不爭執事實，不生訴訟上效力，尚不得據此即為原告訴之
    聲明之判決，合先敘明。
二、原告主張：原告父親乙○○與被告丁○○為夫妻關係，嗣乙○○又納被告丙○○為偏房。原告為乙○○與被告丙○○於
    民國六十九年一月三十一日所生，惟因戶籍登記規定之故，
    遂以乙○○之原配即被告丁○○登記為原告之母。嗣原告於
    成年後始自父母口中得知真實情形，遂與乙○○及被告丙○○，至順祥醫事檢驗所，採集三人血液檢體，經送至博微生
    物科技股份有限公司鑑定，認原告與乙○○及被告丙○○間
    相對應各ＤＮＡ型別均無矛盾，存在血緣關係之機率為百分
    之九九點九九九九，足證原告與被告丙○○間確具親子關係
    ，而與戶籍上登記為母親之被告丁○○間，並不具親子關係
    ，為此提起本件訴訟等語。並聲明：如主文所示。
三、被告丁○○、丙○○則以：對原告主張之前開事實均不爭執
    。並均聲明：同意原告之訴。
四、得心證之理由：
（一）原告主張之事實，業據提出戶籍謄本、博微生物科技股份
      有限公司ＤＮＡ親子血緣關係諮詢報告等各乙份為證。觀
      諸前揭卷附之ＤＮＡ親子血緣關係諮詢報告單之記載略以
      ：原告與乙○○及丙○○間相對應各ＤＮＡ型別均無矛盾
      ，存在血緣關係之機率為百分之九九點九九九九等情。復
      據證人即原告父親乙○○到庭證稱略以：「被告丁○○是
      我太太，我們跟被告丙○○一起生活，原告甲○○是我跟
      被告丙○○所生的小孩，因被告丙○○不是我配偶，所以
      小孩母親登記為被告丁○○」等語（本院九十五年七月十
      二日言詞辯論筆錄參照）。此外，被告丁○○、丙○○到
      庭對上開事實均不爭執。是衡之前揭事證，足證原告應係
      乙○○與被告丙○○所生，而非被告丁○○所生，原告之
      主張，自堪認為真實。
（二）按民法第一千零六十三條第一項規定妻在婚姻關係存續中
      受胎而生之子女，推定為夫之婚生子女，係以該子女係由
      妻分娩為前提；如該子女非妻所生，自不受婚生子女之推
      定。故同法條第二項乃規定，受婚生推定之子女，如夫妻
      之一方能證明妻非自夫受胎者，得於知悉子女出生之日起
      ，一年內提起否認之訴，即係以否認之訴，否認該由妻所
      生之子女為夫之婚生子女。倘妻並無分娩之事實，僅於戶
      籍資料上登載為該夫妻之婚生子女，則權利義務受影響之
      第三人提起確認該親子關係不存在，應屬一般確認之訴，
      而非民法第一千零六十三條第二項所定之否認子女之訴，
      自無民事訴訟法第五百九十條第一項、第二項規定之適用
      （最高法院九十年度臺上字第一九七五號判決著有明文）
      。次按父子、母子身分關係之存在，係持續而非成為過去
      ，非本人親生而係向第三人抱養，且向戶政機關謊報本人
      親生後，如其身分復經本人所否認者，得就父子、母子身
      分關係提起確認親子關係存在或不存在之訴（最高法院六
      十二年度第三次民庭庭推總會決議亦著有明文）。又按確
      認親子關係存否之訴，雖以事實上血緣為基礎，惟係以法
      律上之父母子女地位是否存在為訴訟標的，並非純然就事
      實為確認，故倘有確認之利益，非不得提起確認之訴。再
      因虛偽之出生登記，為更正戶籍上之記載，依戶籍法第二
      十四條及內政部頒布之戶籍登記錯誤申請更正處理要點第
      四點之規定，向戶政事務所申請更正登記時，須憑法院判
      決書、裁定書、認證書及檢察署處分書等始得辦理。查本
      件被告二人為同胞姊妹關係，原告係被告丙○○自乙○○
      受胎所生，其出生時，父乙○○之配偶為被告丁○○，致
      戶籍上原告之母被登記為被告丁○○，惟事實上被告丁○○應為原告之阿姨，並非原告之生母，是前開戶籍登記顯
      與事實不符，則原告主張與被告丁○○間並無血緣關係，
      僅因被告丙○○產下原告時，原告之父乙○○之配偶為被
      告丁○○，原告戶籍登記之母親欄位因此被登記為被告丁○○，致雙方間有法律上親子關係，兩造間因該親子關係
      存在所生之扶養、繼承等私法上權利存否即不明確，此等
      法律關係有無即有不安之狀態，而此不安之狀態得以確認
      判決除去，並加以確認原告與其親生母親的親子關係，有
      如前述，揆諸上開說明，自有訴之利益。從而，原告請求
      確認其與被告丁○○間之親子關係不存在，與被告丙○○
      間之親子關係存在，為有理由，應予准許。
五、訴訟費用負擔之依據：民事訴訟第七十八條。
中    華    民    國    95    年    7      月    26   日
                  家事法庭           法  官  簡賢坤
以上正本係照原本作成。
如對本判決上訴，須於判決送達後二十日之不變期間內，向本院
提出上訴狀（須附繕本）。
中    華    民    國    95    年    7      月    26   日
                                     書記官 林錦源


司法院資訊處製作；財團法人民間司法改革基金會備份。
